【裁判字號】    89,訴,26
【裁判日期】    890731
【裁判案由】    侵權行為損害賠償
【裁判全文】
臺灣高等法院臺南分院民事判決  八十九年度訴字第二十六號
      原      告  丁○○
                  戊○○
                  乙○○○
      右三人共同
      訴訟代理人  己○○    住.
      被      告  丙○○    住.
                  甲○○○  住.
右當事人間因侵權行為附帶請求損害賠償事件，經本院刑事庭裁定（八十八年度附民
字第三八一號）移送前來，本院判決如左：
      主      文
被告應連帶給付原告丁○○、戊○○、乙○○○各如附表所示之金額及利息。
訴訟費用由被告連帶負擔。
本判決於原告丁○○、戊○○、乙○○○分別以附表〔假執行之擔保金額〕欄所示金
額供擔保後，就各該部分得為假執行。
      事      實
甲、原告方面：
  一、聲明：求為判決：（一）被告丙○○、甲○○○應連帶給付原告丁○○新台幣
      （下同）三十二萬一千二百五十元；連帶給付原告戊○○四十二萬元；連帶給
      付原告乙○○○八十八萬元，及均自〔附帶民事訴訟起訴狀〕繕本送達翌日起
      至清償日止，按年息百分之五計算之利息。（二）訴訟費用由被告負擔。（三
      ）願供擔保，請准宣告假執行。
  二、陳述：
  （一）被告丙○○、甲○○○夫妻二人，於民國八十五年十月十日共同招組民間互
        助會，由丙○○任會首，含會首共二十六會，每會會款二萬元，採內標制，
        於每月十日開標，原告丁○○參加一會、原告戊○○、乙○○○各參加二會
        ；詎渠等竟分別於八十六年十二月、八十七年一月、及八十七年六月間偽造
        會員「秀麗」（即原告乙○○○）、訴外人「碧月」（即丁碧月）署押冒標
        會款，並於八十七年八月十日即宣佈倒會，經各會員相互告知，始悉上情，
        被告二人犯有偽造文書、詐欺等罪嫌，案經台灣雲林地方法院檢察署（下稱
        雲林地檢署）檢察官提起公訴，並經台灣雲林地方法院（下稱雲林地院）及
        鈞院分別判處有期徒刑在案。
  （二）按因故意或過失，不法侵害他人之權利者，負損害賠償責任；又數人共同不
        法侵害他人之權利者，應連帶負損害賠償責任，民法第一百八十四條第一項
        前段及第一百八十五條第一項分別定有明文。本件被告二人共同詐騙原告會
        款，自應負損害賠償責任。原告等所受損害如下：
      (一)原告丁○○部分：三十二萬一千二百五十元。
        原告丁○○參加一會，自八十五年十月起至八十七年七月止（被告倒會前一
        個月），計二十二個月，已付會款（含利息）四十四萬元（20,000×22=440
        ,000），嗣經被告清償十一萬八千七百五十元，尚欠三十二萬一千二百五十
        元。
      (二)原告戊○○部分：四十二萬元。
        原告戊○○參加一會，至八十七年七月（即第二十二會）標得本會，計已付
        二十一會款（含利息）計四十二萬元（20,000×21=420,000）。
      (三)原告乙○○○部分：八十八萬元。
        原告乙○○○參加二會，自八十五年十月起至八十七年七月止，計二十二月
        ，已付會款（含利息）八十八萬元（20,000×2×22=880,000）。
  三、證據：除援用刑事案卷所提證據外，補提互助會單影本二件及戶籍謄本一件為
      證。
乙、被告方面：
    被告未於言詞辯論期日到場，亦未提出書狀作何聲明或陳述。
      理      由
一、本件被告丙○○、甲○○○二人經合法通知，均未於言詞辯論期日到場，核無民
    事訴訟法第三百八十六條各款所列之情形，爰依原告之聲請，由其一造辯論而為
    判決。
二、本件原告主張被告丙○○、甲○○○夫妻二人，於八十五年十月十日共同招組民
    間互助會，由丙○○任會首，含會首共二十六會，每會會款二萬元，採內標制，
    於每月十日開標，原告丁○○參加一會、原告戊○○、乙○○○各參加二會；詎
    渠等竟分別於八十六年十二月、八十七年一月、及八十七年六月間偽造會員「秀
    麗」（即原告乙○○○）、訴外人「碧月」（即丁碧月）署押冒標會款，並於八
    十七年八月十日即宣佈倒會，經各會員相互告知，始悉上情，使原告丁○○、戊
    ○○、乙○○○依序受有會款三十二萬一千二百五十元、四十二萬元、八十八萬
    元之損害，被告二人所涉偽造文書、詐欺等罪嫌，經雲林地檢署檢察官提起公訴
    後，已經雲林地院及鈞院分別判處有期徒刑在案之事實，已據渠等提出互助會單
    （影本）為證；而被告夫妻二人經濟狀況不佳，又因被告丙○○以其所有土地提
    供與他人作擔保，該他人未付利息，其夫妻二人為免土地遭查封拍賣，乃於八十
    五年十月十日，以丙○○為會首，由甲○○○招集連會首共二十六人之互助會，
    以籌取資金支付該借款利息，並與會員約定每會會款二萬元，採內標制，每月十
    日在雲林縣台西鄉○○路三十巷二六號住處開標。嗣被告二人因上開互助會款亦
    無法支付，即基於意圖為自己不法所有概括犯意之聯絡，於八十六年十二月十日
    （第十五會次）、八十七年一月十日（第十六會次），在上址住處，推由被告甲
    ○○○連續偽造會員乙○○○以「秀麗」名義之標單，參加該互助會二會之署押
    ，並分別填載標息三千二百元及四千元於標單上，復於八十七年六月十日（第二
    十一會次），在同上住處，亦由被告甲○○○偽造會員丁碧月以「碧月」名義參
    加該互助會之署押，填載標息五千元於標單上，分別持之向在場之會員誑稱由乙
    ○○○及丁碧月得標，致會員均陷於錯誤，任由丙○○、丁吳春來二人於開標後
    三日內，於各該會次分別向各活會會員詐取會款，足生損害於乙○○○、丁碧月
    及其他活會會員之權益。被告二人嗣於八十七年八月十日乃宣佈倒會，經各會員
    互相告知始知受騙，而經原告丁○○、戊○○、乙○○○訴請偵辦，因經本院分
    別判處被告罪刑在案，亦有本院八十八年度上訴字第一六一五號刑事判決在卷可
    稽；被告既未到場，亦未提出書狀作何爭執，自堪信為真實。
三、按因故意或過失不法侵害他人之權利者，負損害賠償責任；又數人共同不法侵害
    他人之權利者，連帶負損害賠償責任；民法第一百八十四條第一項前段及第一百
    八十五條第一項前段分別定有明文；查原告因被告故意共同連續詐騙行為致受有
    如附表所示款額之損失，自係因被告共同侵權行為所造成之損害，從而原告依侵
    權行為之法律關係，請求被告連帶賠償各如附表所示之金額，自非無據。
四、又按給付有確定期限者，債務人自期限屆滿時起，負遲延責任。給付無確定期限
    者，債務人於債權人得請求給付時，經其催告而未為給付，自受催告時起，負遲
    延責任。其經債權人起訴，或依督促程序送達支付命令，與催告有同一之效力。
    八十八年四月二十一日修正而於八十九年五月五日施行前民法第二百二十九條第
    一、二項分別定有明文；又遲延之債務，以支付金錢為標的者，債權人得請求依
    法定利率計算之遲延利息。但約定利率較高者，仍從其約定利率；而應付利息之
    債務，其利率未經約定，亦無法律可據者，週年利率為百分之五。亦為同法第二
    百三十三條第一項及第二百零三條所明定。查本件原告請求被告應連帶賠償之金
    額，並未定有給付之期限，則原告請求自〔附帶民事訴訟起訴狀〕繕本送達之翌
    日起，按年息百分之五計算之利息，並未逾上開規定之範圍，自無不合；查原告
    〔附帶民事訴訟起訴狀〕繕本係於八十八年十二月一日送達被告收受（參見本院
    八十八年度附民字第三八一號卷第六頁），則原告請求被告自八十八年十二月二
    日起至清償日止，按年息百分之五計算之利息，洵屬正當。
五、綜上所述，原告依侵權行為之法律關係，請求被告應連帶給付各如附表所示金額
    及利息，洵屬正當，應予准許。又民事訴訟法第四百六十六條第一項所定上訴第
    三審之利益額數，業經修正提高為一百萬元，並經總統於八十九年二月九日公布
    施行，已於同年月十一日生效。查本件准原告請求而命被告連帶給付部分，雖均
    未逾一百萬元，但本件准許原告全部請求之金額則已逾一百萬元，依上開規定，
    被告自仍得上訴第三審法院，則原告勝訴部分自仍有假執行之問題，而原告已陳
    明願供擔保而聲請宣告假執行，核無不合，爰分別酌定如附表所示相當之擔保金
    額，併予准許之。
六、據上論結，本件原告之訴為有理由，依民事訴訟法第四百六十三條、第三百八十
    五條第一項前段、第三百九十條第二項、第八十五條第二項，判決如主文。
中      華      民      國    八十九    年      七      月    三十一    日
                          臺灣高等法院臺南分院民事第四庭
~B1審判長法官  王  惠  一
~B2      法官  吳  上  康
~B3      法官  蘇  清  恭
右為正本係照原本作成。
被告如對本判決上訴，須於判決送達後二十日內向本院提出上訴狀（須附繕本三份）
；未表明上訴理由者，應於上訴後二十日內向本院提出理由書（須附繕本三份）。
中      華      民      國    八十九    年      七      月    三十一    日
~B法院書記官  李  淑  華
~F0
~T40
┌──────────────────────────────────────────┐
│附表：                                                        八十九年度訴字第二六號│
├─┬────┬───────────┬─────────┬────┬────────┤
│編│原告姓名│被告應連帶給付之金額  │利  息  起  迄  日│利  率  │假執行之擔保金額│
│號│        │（新    台    幣  ）  │                  │        │（新  台  幣  ）│
├─┼────┼───────────┼─────────┼────┼────────┤
│１│丁○○  │拾貳萬壹仟貳佰伍拾元│12.2.起至清償日止│年息５％│    壹拾萬柒仟元│
├─┼────┼───────────┼─────────┼────┼────────┤
│２│戊○○  │            肆拾貳萬元│12.2.起至清償日止│年息５％│      壹拾肆萬元│
├─┼────┼───────────┼─────────┼────┼────────┤
│３│乙○○○│            捌拾捌萬元│12.2.起至清償日止│年息５％│  貳拾玖萬仟元│
└─┴────┴───────────┴─────────┴────┴────────┘
【附記】
民事訴訟法第四百六十六條之一：
I對於第二審判決上訴，上訴人應委任律師為訴訟代理人。但上訴人或其法定代理人
  具有律師資格者，不在此限。
II上訴人之配偶、三親等內之血親、二親等內之姻親，或上訴人為法人、中央或地方
  機關時，其所屬專任人員具有律師資格並經法院認為適當者，亦得為第三審訴訟代
  理人。


司法院資訊處製作；財團法人民間司法改革基金會備份。
